【裁判字號】    97,家抗,4
【裁判日期】    970817
【裁判案由】    聲明繼承
【裁判全文】
臺灣花蓮地方法院民事裁定               97年度家抗字第4號
抗  告  人    丁○○
抗  告  人    丙○○
抗  告  人    戊○○
前列三人
共同代理人    甲○○
上列抗告人因聲明繼承被繼承人乙○○事件，抗告人對於民國96
年11月30日本院第一審所為之96年度聲繼字第13號民事裁定提起
抗告，本院裁定如下：
    主  文
抗告駁回。
抗告費用新台幣壹仟元由抗告人負擔。
    理  由
一、抗告意旨略以：被繼承人乙○○（民國○○年○月○日生，身分
    證統一編號：Ｚ000000000號，生前住花蓮市○○路29號）為
    臺灣地區人民，於民國（下同）93年3月21日死亡，有戶籍
    謄本可證，抗告人丁○○、丙○○、戊○○為大陸地區人民
    ，係被繼承人之弟弟及妹妹，依民法第1138條第3款規定為
    第三順位繼承人，對被繼承人乙○○之遺產有繼承權。被繼
    承人乙○○因不識字，所以在臺灣登記為郭冬雲，因兩岸開
    放後跟大陸哥哥葛加文聯絡上後，才知自己為乙○○，不叫
    郭冬雲，而乙○○的父親光學更正為光雪，母親任氏更正為
    尹氏，丁○○（曾用同音他名葛加真）乳名富貴，丁○○排
    行為四男，乙○○另一弟弟葛永華因10歲就亡故，所以沒有
    寫上公證書，葛永華排行為三男。在乙○○外出當兵時因丙○○未取名，戊○○尚未出生，所以不知姓名。乙○○曾於
    民國83年左右回家探親，還修了父母墳墓。又乙○○因不識
    字所以書信都請人代筆，乙○○每次寄錢回家都提到三兄弟
    及二位妹妹都有分配，並提出貴州省畢節縣公證處公證聲明
    書、財團法人海峽交流基金會書函、修墳照片、往來信件為
    證，且聲請人確為相對人之弟妹，軍方兵籍表因年代特殊，
    花蓮榮民之家應有更近及更詳細的親屬交代表，原審為駁回
    之裁定，於法未合，為此提起抗告，聲明廢棄原裁定，並就
    抗告人所為繼承之意思表示准予備查。
二、按對非訟事件之裁定提起抗告，抗告法院認抗告為無理由者
    ，應為駁回抗告之裁定，非訟事件法第46條準用民事訴訟法
    第495條之1第1項、第449條第1項定有明文。
三、查本件抗告人丁○○、丙○○、戊○○主張其為被繼承人乙○○在大陸地區之弟弟及妹妹，為被繼承人之繼承人，固據
    抗告人於原審提出中華人民共和國貴州省畢節市公證處（20
    06）黔畢公字第004號公證書為證，並經財團法人海峽交流
    基金會以（95）核字第022304號函認證而得認為其形式為真
    正；然該證明書之內容是否符合事實，該基金會並無從得知
    ，尚不能僅憑上開經認證之公證書遽認抗告人之主張為真實
    。次查，原審依職權向國防部調閱被繼承人乙○○之兵籍資
    料，該資料兵籍表家屬欄記載葛父為光學、葛母為任氏、葛
    員之兄長為家文、弟弟為永華、富貴，並未記載抗告人丁○○、丙○○、戊○○為被繼承人之弟弟及妹妹，亦未有其他
    兄弟姊妹之記載等親屬關係等情，已有國防部後備司令部動
    員管理處96年11月1日徵管字第0960002953號及花蓮縣後備
    指揮部96年11月9日昊信字第0960004449號函各1件存卷可按
    。是抗告人自稱為乙○○之弟弟及妹妹及其所提出之在大陸
    地區公證書所記載之內容，顯與國防部後備司令部動員管理
    處及花蓮縣後備指揮部之兵籍資料表之兄弟姊妹記載不同，
    則抗告人是否為乙○○在大陸地區之弟弟及妹妹，已有疑義
    ，尚難以抗告人所提之書證即認其為真正之繼承人。再本院
    向行政院國軍退除役官兵輔導委員會花蓮榮譽國民之家調閱
    乙○○之單身榮民親屬關係表，該關係表之大陸親屬欄僅記
    載「姪子葛道崇」，有行政院國軍退除役官兵輔導委員會花
    蓮榮譽國民之家97年4月28日花家輔字第0970001687號函附
    之乙○○善後繼承案卷1件可查。前開單身榮民親屬親屬關
    係表製作日期為民國90年3月9日，並經乙○○於其上捺印指
    印，應屬真實。設若乙○○確曾如抗告人所稱曾於民國83年
    至大陸探親、修墳，當知悉自己仍有居住於大陸地區之弟弟
    、妹妹，則其豈有於返台後，不於親屬關係表上記載自己弟
    弟、妹妹而僅記載姪子之理？是抗告人提出之修墳照片、往
    來信件與前開單身榮民親屬關係表之大陸親屬表內容不符合
    ，抗告人應非被繼承人乙○○於大陸地區之弟弟及妹妹；另
    抗告人提出之貴州省畢節縣公證處公證聲明書、財團法人海
    峽交流基金會書函，該聲明書及書函與抗告人是否為乙○○
    之弟弟、妹妹無關，尚無法證明抗告人即為被繼承人乙○○
    之繼承人；再抗告人泛稱丁○○乳名為富貴，惟迄未提出任
    何證據以實其說，其主張當非可採。是抗告人雖再提出貴州
    省畢節縣公證處公證聲明書、財團法人海峽交流基金會書函
    、修墳照片、往來信件為證仍無法推翻抗告人丁○○、丙○○、戊○○並非被繼承人乙○○之繼承人之事實。
四、綜上所陳，抗告人未能證明其為被繼承人乙○○之繼承人，
    原審認其聲明繼承不合法，而予駁回，並無不當。抗告意旨
    指摘原裁定不當，求予廢棄改判，為無理由，應予駁回。
五、據上結論，本件抗告為無理由，爰裁定如主文。
中    華    民    國    97    年    8     月    17    日
                  家事法庭      審判長法  官  陳淑媛
                                      法  官  陳燁真
                                      法  官  沈士亮
以上正本係照原本作成。
本裁定除以適用法規顯有錯誤為理由，並經本院許可外，不得再
抗告。如提起再抗告，應於收受送達後10日內向本院提出再抗告
狀，應同時表明再抗告理由，且繳納再抗告費新臺幣1,000元。
中    華    民    國    97    年    8     月    18    日
                                      書記官  陳景源


司法院資訊處製作；財團法人民間司法改革基金會備份。
